【裁判字號】    99,易緝,103
【裁判日期】    990730
【裁判案由】    詐欺
【裁判全文】
臺灣臺北地方法院刑事判決             99年度易緝字第103號
公  訴  人  臺灣臺北地方法院檢察署檢察官
被      告  乙○○
上列被告因詐欺案件，經檢察官聲請簡易判決處刑（98年度偵緝
字第2125、2126、2127號），本院認不宜以簡易判決處刑，改依
通常程序審理，判決如下：
    主  文
乙○○幫助意圖為自己不法之所有，以詐術使人將本人之物交付
，處有期徒刑貳月，如易科罰金，以新臺幣壹仟元折算壹日；又
幫助意圖為自己不法之所有，以詐術使人將本人之物交付，累犯
，處有期徒刑月，如易科罰金，以新臺幣壹仟元折算壹日。應
執行有期徒刑肆月，如易科罰金，以新臺幣壹仟元折算壹日。
    事  實
一、乙○○曾於民國97年間因詐欺案件，經本院以97年度簡字第
    2802號判處有期徒刑3月確定，於97年12月15日執行完畢。
二、竟仍未悔改，雖預見任意提供自己在電信公司所申請之行動
    電話SIM卡供他人使用，該他人可能以該行動電話號碼作為
    實施詐欺之犯罪工具，竟於不違背其本意之情形下，仍基於
    幫助該名不特定人詐欺之犯意，分別於97年9月7日（執行完
    畢前）、98年2月12日，向南頻電信股份有限公司（下稱南
    頻電信公司）及中華電信股份有限公司，申請0000000000號
    、0000000000號行動電話號碼，並分別於97年9月10日及98
    年2月12日後2、3天，在臺北縣三重體育館內，將上開行動
    電話號碼SIM卡交付不詳年籍之詐騙集團成員「吳招榮」使
    用，嗣該人與同犯罪集團成員間，意圖為自己不法之所有，
    先後為如下行為：
  (一)該集團共同基於詐欺之犯意聯絡使用上開0000000000號之門
    號對外刊登廣告，用以收取金融帳戶，於97年9月17日邱明
    潮（業經臺灣臺中地方法院判決）、康祐瑋（業經臺灣臺中
    地方法院判決），透過撥打該電話與對方聯絡，並分別交付
    渠等所申請彰化銀行清水分行帳號00000000000000號帳戶及
    中華郵政股份有限公司草湖郵局帳號00000000000000號帳戶
    之金融卡及密碼後，供該集團使用，該集團旋即於同年月18
    日晚上7時許，撥打電話予林麗美佯稱其子日前網路購物金
    額新臺幣（下同）1,300元為分期付款之資料有誤，繼而假
    冒郵局員工致電林麗美，佯稱其帳戶資料外洩，需持金融卡
    至郵局提款機操作還原云云，致林麗美不疑有他而陷於錯誤
    ，遂於同日晚上9時27分許，前往位於臺中市○○路○段38號
    之彰化銀行以ATM匯款10萬元至邱明潮上開彰銀清水分行帳
    戶內；又於97年9月19日晚上8時42分，撥打電話予賴薇羽，
    佯稱其先前在東森電視網購物時之付款方式，誤遭設定為分
    期付款，必須前往自動櫃員機操作更正，致賴薇羽陷於錯誤
    ，於同日晚上9時47分，依對方指示操作自動櫃員機而轉帳
    29983元至康祐瑋之郵局帳戶內；於97年9月19日晚上9時30
    分許撥打電話予丙○○，佯稱其先前在東森電視購物之付款
    方式，誤遭設定為分期付款，必須前往自動櫃員機操作更正
    ，致丙○○陷於錯誤，於同日22時19分，依對方指示操作自
    動櫃員機而轉帳26666元至康祐瑋之郵局帳戶內。嗣林麗美
    、賴薇羽及丙○○均發覺受騙，而報警查獲上情。
  (二)該集團共同基於詐欺之犯意聯絡使用上開0000000000號之門
    號對外刊登廣告，用以收取金融帳戶，於98年2月18日林孟
    忠（業經臺灣桃園地方法院檢察署檢察官聲請簡易判決處刑
    ）透過撥打該電話與對方聯絡，並交付其所申請兆豐國際商
    業銀行桃園國際機場分行帳號00000000000號帳戶之銀行帳
    戶金融卡及密碼後，供該集團使用，該集團旋即於當日撥打
    甲○○之電話，佯稱購物付款方式有誤，需至提款機依指示
    操作云云，使甲○○陷於錯誤，於當日將29,989元匯入林孟
    忠兆豐國際商業銀行桃園國際機場分行帳戶。嗣因甲○○發
    覺受騙而報警，始查獲上情。
三、案經丙○○及甲○○訴由臺中縣警察局清水分局、臺中縣警
    察局太平分局、內政部警政署航空警察局分別報請臺灣臺中
    地方法院檢察署、臺灣桃園地方法院檢察署均呈請臺灣高等
    法院檢察署令轉臺灣臺北地方法院檢察署檢察官偵查後聲請
    簡易判決處刑。
    理  由
壹、程序方面：
    按被告以外之人於審判外之陳述，雖不符刑事訴訟法第159
    條之1 、159 條之2 、159 條之3 、159 條之4 等規定，而
    經當事人於審判程序同意作為證據，法院審酌該言詞陳述或
    書面陳述作成時之情況，認為適當者，亦得為證據。當事人
    、代理人或辯護人於法院調查證據時，知有第159 條第 1項
    不得為證據之情形，而未於言詞辯論終結前聲明異議者，視
    為有前項之同意，刑事訴訟法第159 條之5 定有明文。本案
    當事人就下述各項證據方法之證據能力，於言詞辯論終結前
    均未異議，而經本院審酌各該證據方法之作成時，並無其他
    不法之情狀，均適宜為本案之證據，依刑事訴訟法第159條
    之5之規定，有證據能力。
貳、實體方面：
一、訊據被告固然坦承有申辦上開門號，惟矢口否認有何幫助詐
    欺取財之犯行，辯稱：我申辦上開門號SIM卡後，將SIM 卡
    借給「吳招榮」使用，第一次「吳招榮」跟我借，有給我
    500元，借了之後，過幾天「吳招榮」說不見了，第二次我
    想說他不會騙我，就再借給他，這次沒有從「吳招榮」那邊
    拿到好處，「吳招榮」是跟我說要八大行業用的云云。經查
    ：
  (一)被告前曾向南頻電信公司申辦0000000000號及向中華電信股
    份有限公司申辦0000000000號行動電話號碼，業據被告坦承
    在卷，並有該門號之申請書資料在卷可稽（見偵卷第18至22
    頁、第26至28頁）。而詐騙集團之成員，以上開0000000000
    號、000000 0000號之門號對外刊登廣告，用以收取邱明潮
    、康祐瑋及林孟忠之金融帳戶，並以前開所示之詐騙手法，
    分別致被害人林麗美、賴薇羽、丙○○及呂孟珊依指示匯款
    至邱明潮之彰化銀行清水分行之帳戶、康祐瑋之中華郵政股
    份有限公司草湖郵局帳戶及林孟忠之兆豐國際商業銀行桃園
    國際機場分行帳戶，於匯入後悉數領盡各情，業經證人即被
    害人林麗美、賴薇羽、丙○○及呂孟珊及另案被告邱明潮及
    林孟忠、證人康祐瑋證述屬實（見臺灣桃園地方法院檢察署
    98年度偵字第9924號偵查卷第9至15頁、臺灣台中地方法院
    檢察署98年度偵字第3209號偵查卷第43至45頁、第66頁、98
    年度偵字第15192號偵查卷第4至5頁、刑案偵查卷宗第1至2
    頁背面、臺中縣警察局太平分局刑案偵查卷宗第6至13頁、
    臺灣台北地方法院檢察署98年度偵字第18220號偵查卷第5至
    6頁），並有求職廣告、雙向通聯、南屏電信公司客戶申請
    書、通聯調閱查詢單、彰化銀行清水分行客戶基本資料及交
    易明細、兆豐銀行桃園國際機場分行客戶基本資料及客戶歷
    史檔交易明細查詢表、大里草湖郵局開戶資料及客戶歷史交
    易清單、自動櫃員機交易明細在卷可稽，足認詐騙集團之成
    員確實有以被告門號詐欺取財之事實。
  (二)查行動電話門號，一般人極易自行申辦取得，且係極具個人
    專屬性之重要資料，若非特殊或急迫情形，本可自行申辦使
    用，無須任意向友人索用，亦無輕易替他人申辦之理，參照
    政府、媒體近來向民眾大力宣導勿因交付門號予他人使用而
    成為犯罪集團幫兇之眾所周知之事實，被告於本院審理時供
    稱：97年9月的時候我有交付一個SIM卡給「吳招榮」，我當
    時是在三重小巨蛋那邊做無業游民，他拿東西給我們吃，後
    來他就帶我們去辦0000000000這個門號，門號是我自己要辦
    的，辦完之後我是想把門號借給他用，因為他無法辦門號，
    這個人也沒有告訴我為什麼不能辦的原因，後來我就把門號
    借給「吳招榮」，申辦易付卡是需要費用300元，是我自己
    出的，「吳招榮」說要用這個SIM卡，我就交給他，他給我
    500元，我問他卡片是否要還給我，他說卡片不見了。後來
    98年2月0000000000這個門號，也是在小巨蛋那邊辦理的，
    也是交給他，他也是向我說是同樣的原因，我就借給他，「
    吳招榮」說要用在八大行業等語（見本院卷第42至43頁背面
    、第57頁），被告明知申辦行動電話門號僅需支付必要之費
    用無需特殊門檻即可申辦，卻因「吳招榮」想要使用行動電
    話門號即幫忙申辦門號，並借給「吳招榮」使用，其出借行
    動電話門號後，對於所申辦之門號使用狀況並不了解，卻仍
    重複提供數次，堪信被告主觀上顯已預見詐欺取財之犯罪事
    實發生，縱如此亦不違背其本意，故其基於幫助詐欺取財之
    不確定故意，將上開行動電話門號一併交予「吳招榮」所屬
    之犯罪集團成員使用之情亦已無疑，被告辯稱沒有幫助詐欺
    云云，並非可採，本案事證明確，被告犯行堪以認定，自應
    依法論科。
二、論罪科刑
    按刑法上之幫助犯，係對於犯罪與正犯有共同之認識，以幫
    助之意思，對於正犯資以助力，而未參與實施犯罪之行為者
    而言。因此如未參與實施犯罪構成要件之行為，且係出於幫
    助之意思提供助力，即屬幫助犯，而非共同正犯。被告基於
    幫助之犯意，提供詐騙集團成員上開行動電話門號，以供其
    施用詐術，已如前述。詐騙集團成員利用被告之幫助，收取
    其他人之帳戶，並使被害人在遭施用詐術後陷於錯誤，而匯
    款至所收取其他人之帳戶，足見被告僅係參與詐欺罪構成要
    件以外之行為，且並無證據證明被告係以正犯而非以幫助犯
    之犯意參與犯罪，應認其所為係幫助犯而非正犯行為。是核
    被告所為，係犯刑法第339條第1項、第30條第1項詐欺取財
    罪之幫助犯。其先後2次幫助行為之犯意各別，應分論併罰
    之。查被告有如犯罪事實欄所示之犯罪科刑執行情形，有臺
    灣高等法院被告前案紀錄表一份在卷可稽，其第二次交付si
    m卡之行為係在有期徒刑執行完畢後5年內再犯，為累犯，應
    依刑法第47條第1項之規定，加重其刑。被告幫助他人犯前
    開詐欺罪，依刑法第30條第2項之規定，按正犯之刑減輕之
    ，並先加後減之。爰審酌被告將行動電話提供不詳之人使用
    ，致被害人權利受損，並造成犯罪追查不易，導致犯罪橫行
    ，行為不當，且犯後未賠償被害人損失，並參酌被告犯罪動
    機、前科素行及所生之危害等一切情狀，量處如主文所示之
    刑及定應執行刑，並諭知易科罰金之折算標準，以示懲儆。
三、臺灣板橋地方法院檢察署98年度偵字第22116號移送併辦意
    旨另以：被告乙○○能預見若將自己之行動電話SIM卡提供
    他人使用，可能幫助他人從事詐欺取財犯行，仍不違反其本
    意，於98年2月26日前之某日，在不詳之地點，將其向威寶
    電信公司申請之門號0000000000號行動電話之SI M卡，提供
    予某真實姓名、年籍不詳之詐欺集團成員。嗣該詐欺集團成
    員即意圖為自己不法所有，於98年2月26日13時許，撥打電
    話予劉富美，分別冒充「戶籍員」、「臺中縣警察局大隊長
    劉俊生」，佯稱:妳犯了洗錢案件，已經將案件送到地檢處
    ，檢察官已在處理中云云，復於翌(27)日9時許，撥打電話
    予劉富美，佯稱:如果妳要處理這案件，先要拿保證金300萬
    元，才能處理云云，致劉富美不據疑有他，分3次自其銀行
    帳戶內提領300萬元，並分於同年月27日11時30分許，在其
    位於臺中縣豐原市○○路○段147巷27號住處，交付120萬元
    予詐欺集團成員，於同日14時35分許，在上揭住處，交付
    180萬元予該詐欺集團成員，該詐欺集團成員並當場佯稱:「
    臺北地檢署檢察官郭銘禮」辨案換了電話並留下上揭門號
    0000000000號予劉富美，復表示會好好處理這案件，不會再
    有事發生，相關事宜以後再跟你聯絡云云，然竟又於同年3
    月2日上午撥打電話予劉富美，表示需要準備300萬元處理交
    保案件用，並要求將該款項匯入游志傑(所涉詐欺案件，另
    為不起訴處分所有之華南商業銀行樹林分行帳戶(帳號:0000
    00000000號)，劉富美始知被騙。因認被告係犯刑法第30條
    、第339條第1項之幫助詐欺取財罪嫌。並與前揭本院論罪科
    刑之部分有想像競合犯之裁判上一罪之關係。惟查00000000
    00號係被告在98年2月12日申辦、0000000000號則是在98年
    12月27日申辦，此有上開門號之通聯調閱查詢單在卷可稽（
    見臺中縣警察局豐原分局刑案偵查卷宗第26頁、臺灣桃園地
    方法院檢察署98年度偵字第9924號偵查卷第22頁），參以被
    告於本院審理中供稱：三支門號，都是辦理後2、3天，我才
    拿門號給「吳招榮」等語（見本院卷第56頁背面），顯見移
    送併辦之0000000000門號與起訴部分之0927、0934門號應非
    被告同時一次交付予「吳招榮」使用，自無一行為觸犯數罪
    名之想像競合犯裁判一罪關係，本院無從併案審理，應退由
    檢察官另行處理，附此敘明。
據上論斷，應依刑事訴訟法第452條、第299條第1項前段，刑法
第339條第1項、第30條第2項、第47條第1項、第41條第1項前段
、第51條第5款，刑法施行法第1條之1，判決如主文。
本案經檢察官高維駿到庭執行職務。
中    華    民    國    99    年    7     月    30    日
                  刑事第七庭    審判長法  官  林庚棟
                                      法  官  林勇如
                                      法  官  章曉文
以上正本證明與原本無異。
如不服本判決應於收受送達後10日內向本院提出上訴書狀，並應
敘述具體理由；其未敘述上訴理由者，應於上訴期間屆滿後20日
內向本院補提理由書（均須按他造當事人之人數附繕）「切勿逕
送上級法院」。
                                      書記官  林義盛
中    華    民    國    99    年    7     月    30    日
附錄本案論罪法條：
中華民國刑法第339條
意圖為自己或第三人不法之所有，以詐術使人將本人或第三人之
物交付者，處 5 年以下有期徒刑、拘役或科或併科 1 千元以下
罰金。
以前項方法得財產上不法之利益或使第三人得之者，亦同。
前二項之未遂犯罰之。

司法院資訊處製作；財團法人民間司法改革基金會備份。
